【裁判字號】    97,破,1
【裁判日期】    970519
【裁判案由】    宣告破產
【裁判全文】
臺灣屏東地方法院民事裁定                 97年度破字第1號
聲  請  人  甲○○
上列聲請人聲請宣告破產事件，本院裁定如下：
    主  文
聲請駁回。
聲請程序費用由聲請人負擔。
    理  由
一、本件聲請意旨略以：聲請人因開店經營不善，導致嚴重虧損
    ，且聲請人長期工作不穩定，入不敷出，便以卡養卡，致負
    擔大量債務，迄今負債總計達新臺幣（下同）2,597,372 元
    ，經與銀行協商後，每月須繳32,079元，然聲請人每月收入
    僅25,000元，於支付車貸6,222 元、生活費6,000 元、電話
    費1,100 元及子女生活教育費約7,000 至10,000元後，實無
    力再行負擔與銀行協商之金額。聲請人目前之財產僅有民國
    89年8 月出廠車牌號碼8M-0615 號自用小客車1 輛（下稱系
    爭汽車）、前配偶王文遠贈與之現金300,000 元，實已達不
    能清償債務之程度，爰依法聲請宣告破產等語。
二、按破產，對債務人不能清償債務者，即得宣告之；又破產宣
    告時屬於破產人之一切財產，及將來行使之財產請求權，破
    產宣告後，破產終結前，破產人所取得之財產，為破產財團
    ；財團費用及財團債務，應先於破產債權，隨時由破產財團
    清償之，但破產宣告後，如破產財團之財產不敷清償財團費
    用及財團債務時，法院因破產管理人之聲請，應以裁定宣告
    破產終止，破產法第57條、第82條第1 項、第97條、第148
    條分別定有明文。而破產程序乃於債務人不能清償其債務時
    ，為使多數債權人獲得平等滿足，並兼顧債務人之利益，就
    債務人之總財產，由法院參與之一般強制執行程序之謂，是
    法院就破產之聲請，以職權為必要調查，如債務人確係無財
    產，則破產財團即不能構成，自無從依破產程序清理債務，
    同理，如構成破產財團之債務人財產，明顯不足清償破產財
    團費用及財團債務時，法院於宣告破產後，隨即又須同時宣
    告破產程序終止，無異徒增破產程序及費用之浪費，且無益
    於債務人及其他債權人，是即使債務人之財產能構成破產財
    團，聲請宣告破產仍無實益，亦應駁回破產宣告之聲請。
三、經查，聲請人現存之債務合計為2,903,217 元，此有債權人
    清冊、玉山商業銀行股份有限公司、台新國際商業銀行股份
    有限公司、陽信商業銀行股份有限公司、國泰世華商業銀行
    股份有限公司、中國信託商業銀行股份有限公司、美商花旗
    銀行股份有限公司、聯邦商業銀行股份有限公司、渣打國際
    商業銀行股份有限公司、台北富邦商業銀行股份有限公司陳
    報狀等件附卷可稽，而聲請人得以構成破產財團之財產，據
    其自陳有現金300,000 元、每月工作收入25,000元及系爭汽
    車1 輛云云，惟查，聲請人在大寮郵局之帳戶內，雖於96年
    3 月16日曾存入300,000 元，但於同日即立遭提領300,000
    元，至97年3 月28日止，該帳戶僅餘46元之事實，有臺灣郵
    政股份有限公司鳳山郵局97年4 月2 日鳳營字第0970100362
    號函所附查詢帳戶最近交易資料附卷可憑，是難認聲請人確
    擁有300,000 元之現金；又經本院依職權查詢結果，聲請人
    於95年度並無任何所得收入，有稅務電子閘門財產所得調件
    明細表附卷可參，而聲請人迄未提出相關在職或收入證明，
    亦難遽認其每月有工作收入之主張為可採；再者，聲請人之
    資產雖尚有系爭汽車1 輛，但經折舊後，價值甚微，實無從
    支付宣告破產後因破產財團之管理變價及分配所生之費用、
    因破產債權人共同利益所需審判上之費用、破產管理人之報
    酬、破產人及其家屬之必要生活費、破產管理人關於破產財
    團所為行為而生之債務、破產管理人為破產財團請求履行雙
    務契約所生之債務、或因破產宣告後應履行雙務契約而生之
    債務、為破產財團無因管理所生之債務、因破產財團不當得
    利所生之債務等諸多龐大之破產程序費用，是本件尚缺乏進
    行破產程序之實益，參照前揭意旨，於破產財團如不足清償
    破產程序費用時，破產程序即無繼續之實益，如予宣告破產
    ，難有餘額清償債權人之債權，而與破產制度之目的相違，
    其聲請宣告破產為無實益。從而，聲請人聲請宣告破產並無
    理由，應予駁回。
四、依破產法第5 條、民事訴訟法第95條、第78條，裁定如主文
    。
中    華    民    國    97    年    5     月    19    日
                  民事第一庭    法  官  邱玉汝
以上為正本係照原本作成。
如對本裁定抗告須於裁定送達後10日內向本院提出抗告狀，並繳
納抗告費新臺幣1,000 元。
中    華    民    國    97    年    5     月    21    日
                                書記官  魏慧夷


司法院資訊處製作；財團法人民間司法改革基金會備份。
